臺灣苗栗地方法院民事小額判決
110年度苗小字第248號
原      告  鄧佩琴  


訴訟代理人  鄧廣燊  
複 代 理人  鄧秀琴    同上居所
被      告  鄧永昌  


法定代理人  鄧迦幀  
被      告  賴威銍  


上列當事人間請求侵權行為損害賠償事件，本院於民國110年8月
13日言詞辯論終結，判決如下：
    主      文
一、被告鄧永昌、賴威銍應連帶給付原告新臺幣（下同）2萬8,4
    63元，及自民國110年7月8日起至清償日止，按年息5％計算
    之利息。
二、訴訟費用由被告連帶負擔。
三、本判決得假執行。
    事實及理由要旨
壹、程序事項
一、按訴狀送達後，原告不得將原訴變更或追加他訴，但擴張或
    減縮應受判決事項之聲明者，不在此限。民事訴訟法第255
    條第1 項第3 款定有明文。原告原起訴聲明：被告應連帶給
    付原告4萬8,000元，及自起訴狀繕本送達翌日起至清償日止
    ，按週年利率5％計算之利息（見本院卷第103頁）。嗣於本
    院辯論期日當庭變更聲明如主文第1項所示（本院卷第212至
    213頁），核屬減縮應受判決事項之聲明，自應准許。
二、被告鄧永昌未於言詞辯論期日到場，核無民事訴訟法第386 
    條各款所列情形，爰依原告之聲請，由其一造辯論而為判決
    。
貳、實體事項
一、原告主張：被告鄧永昌於民國109年10月4日凌晨3時40分許
    ，無駕駛執照駕駛被告賴威銍所有之車牌號碼000-0000號自
    用小客車（下稱被告車輛），行經苗栗縣○○市○○街00號，因
    酒後控制力不佳，而撞擊原告所有而停放路邊之車牌號碼00
    00-00號自用小客車（下稱原告汽車）及車牌號碼000-000號
    普通重型機車（下稱原告機車，與原告汽車合稱系爭車輛）
    ，致系爭車輛受損，其中原告需就汽車部分支出車損修復費
    用6萬8,630元（工資2萬4,000元及零件4萬4,630元）。另被
    告賴威銍明知被告鄧永昌無駕駛執照，應可預見如將被告車
    輛借予被告鄧永昌使用，將有違反道路交通安全規則致人死
    傷之可能性，竟仍提供被告車輛予被告鄧永昌騎乘，且未在
    旁監督，已違反道路交通管理處罰條例第21條第1項第1款、
    第5項等保護他人之法律，依民法侵權行為規定，應與被告
    鄧永昌負連帶賠償責任，並聲明：㈠如主文第1項所示；㈡願
    供擔保，請准宣告假執行。
二、被告部分：
　㈠鄧永昌：未於言詞辯論期日到場亦未提出書狀作何聲明或陳
    述。
　㈡賴威銍：同意原告之請求。（見本院卷第213頁）。　 
三、經查，原告主張之事實，業據其提出道路交通事故當事人登
    記聯單、初步分析研判表、現場圖、原告汽車行車執照、車
    損照片、富翔汽車修護場出具之估價單等件為證（見本院卷
    第15至36、199至201、212頁），並有苗栗縣警察局苗栗分
    局檢送之道路交通事故調查資料在卷可稽（見本院卷第41至
    75頁）。又被告鄧永昌因酒後駕車發生系爭事故，吐氣酒精
    濃度已達每公升0.88毫克，經本院109年度苗交簡字第923號
    判決犯公共危險罪在案，亦有前開判決在卷可稽，並經本院
    職權核閱上開卷宗屬實。另被告鄧永昌經合法通知，未於言
    詞辯論期日到場爭執，復未提出書狀供本院斟酌，依民事訴
    訟法第436條之23準用第436條第2項、第280 條第3項準用同
    條第1項規定，視同自認。本院審酌上開事證，堪信原告之
    主張為真實。
四、被告鄧永昌部分：
　㈠按因故意或過失，不法侵害他人之權利者，負損害賠償責任
    ；汽車、機車或其他非依軌道行駛之動力車輛，在使用中加
    損害於他人者，駕駛人應賠償因此所生之損害。民法第184
    條第1項前段、第191條之2本文分別定有明文。次按汽車駕
    駛人飲用酒類或其他類似物後其吐氣所含酒精濃度達每公升
    0.15毫克或血液中酒精濃度達百分之0.03以上，不得駕車；
    汽車行駛時，駕駛人應注意車前狀況，並隨時採取必要之安
    全措施。道路交通安全規則第114條、第94條第3項定有明文
    。
　㈡查系爭事故當時天候、路況及視距，並無不能注意之情形，
    而被告可知飲酒將致注意力、反應能力及控制力減弱，卻於
    酒後吐氣酒精濃度值達每公升0.88毫克，仍駕駛車輛上路，
    且因注意力、反應能力及控制力減弱，及未注意車前狀況為
    適當之應變，以致發生系爭事故，應認被告確有前開過失甚
    明。則被告鄧永昌依民法第184條第1項前段、第191條之2及
    第187條第1項規定，應負侵權行為損害賠償責任。
五、被告賴威銍部分：
　㈠按違反保護他人之法律，致生損害於他人者，負賠償責任。
    但能證明其行為無過失者，不在此限。民法第184條第2項定
    有明文。次按汽車駕駛人，有下列情形之一者，處6,000元
    以上1萬2,000元以下罰鍰，並當場禁止其駕駛：一、未領有
    駕駛執照駕駛小型車或機車；汽車所有人允許第1項第1款至
    第5款之違規駕駛人駕駛其汽車者，除依第1項規定之罰鍰處
    罰外，並記該汽車違規紀錄1次。但如其已善盡查證駕駛人
    駕駛執照資格之注意，或縱加以相當注意而仍不免發生違規
    者，不在此限。道路交通管理處罰條例第21條第1項第1款、
    第5項復有明定。
　㈡經查，被告賴威銍知悉被告鄧永昌未考領駕照卻仍提供車輛
    予其使用，致被告鄧永昌違規駕駛車輛不慎撞擊系爭車輛，
    堪認被告賴威銍提供車輛之行為，已違反道路交通管理處罰
    條例第21條第1項第1款、第5項等保護他人即用路人安全之
    法律，應依民法第184條第2項規定負損害賠償責任。　
六、被告2人應負連帶賠償責任：　
　㈠按數人共同不法侵害他人之權利者，連帶負損害賠償；造意
    人及幫助人，視為共同行為人。民法第185條第1項前段、第
    2項定有明文。此所稱幫助人，係指幫助他人使其容易遂行
    侵權行為之人。是幫助人倘違反保護他人之法律而為幫助行
    為，致受幫助者不法侵害他人之權利，除幫助人能證明其幫
    助行為無過失外，均應與受幫助之行為人連帶負損害賠償責
    任。此時判斷侵權行為損害賠償責任所應審究之因果關係，
    仍限於加害行為與損害發生及其範圍間之因果關係，至幫助
    人之幫助行為，僅須於結合受幫助者之侵權行為後，均為損
    害發生之共同原因即足，與受幫助者之侵權行為間是否具有
    因果關係，則非所問（最高法院99年度台上字第1058號民事
    判決意旨參照）。
　㈡被告賴威銍提供車輛予無駕駛執照之被告鄧永昌使用之違反
    保護他人法律之行為，結合被告鄧永昌違規駕駛車輛不慎撞
    擊系爭車輛之過失侵權行為，係造成本件系爭事故之共同原
    因，依上開規定及說明，被告2人應負連帶賠償責任。
七、再按不法毀損他人之物者，被害人得請求賠償其物因毀損所
    減少之價額。民法第196條定有明文。又被害人請求賠償物
    被毀損所減少之價額，得以修復費用為估定之標準，如修理
    材料係以新品換舊品，則應折舊計算（最高法院104年度台
    上字第504號判決意旨參照）。原告汽車出廠年月為95年1月
    （未載日者以15日計算），有行車執照附卷可佐（見本院卷
    第15頁），截至事故發生日即109年10月4日止，已使用14年
    8月19日。原告汽車之修復費用，依原告所提估價單之記載
    ，其中零件費用為4萬4,630元（見本院卷第199至201、212
    頁），應予折舊，方屬公允。依行政院所頒固定資產耐用年
    數表及固定資產折舊率之規定，【非運輸業用客車、貨車】
    之耐用年數為5年，依定率遞減法每年折舊1000分之369，其
    最後1年之折舊額，加歷年折舊累計額，其總和不得超過  
    該資產成本原額之10分之9，而系爭車輛已使用14年8月，爰
    以10分之9計算折舊額。則零件扣除折舊後之修復費用估定
    為4,463元（計算式：44,000-00000 ×9/10=4,463），再加
    計不扣除折舊之工資費用2萬4,000元，合計之必要修復費用
    應為2萬8,463元（計算式：4,463+24,000＝28,463），是原
    告請求被告連帶給付2萬8,463元，即屬有理由。
八、法定利息部分：
　㈠按給付無確定期限者，債務人於債權人得請求給付時，經其
    催告而未為給付，自受催告時起，負遲延責任。其經債權人
    起訴而送達訴狀，與催告有同一之效力；又遲延之債務，以
    支付金錢為標的者，債權人得請求依法定利率計算之遲延利
    息；應付利息之債務，其利率未經約定，亦無法律可據者，
    週年利率為百分之5。民法第229條第2項、第233條第1項前
    段、第203條分別定有明文。
　㈡本件原告對於被告之侵權行為債權，核屬無確定期限之給付
    ，亦無約定遲延利息之利率；而原告起訴狀繕本係於110年7
    月7日分別送達於被告住所，有送達證書在卷可參（見本院
    卷第181至183頁），則原告請求自上開書狀送達翌日即110
    年7月8日起至清償日止，按週年利率5％計算之遲延利息，自
    屬有據。
九、本件依民事訴訟法第436條之20規定，應依職權宣告假執行
    ，並依同法第78條、第85條第2項及第436之19第1項規定，
    確定訴訟費用額即第一審裁判費1,000元，應由敗訴之被告
    連帶負擔。至原告陳明願供擔保聲請宣告假執行，然其聲請
    僅係促使法院為職權之發動，爰不為假執行擔保金之諭知，
    附此說明。
中　　華　　民　　國　 110　　年　　8 　　月　　18　　日
                  苗栗簡易庭  法  官  顏碩瑋
以上正本係照原本作成。　　　　　　　　　
如不服本判決，應於判決送達後20日內，以判決違背法令為理由
，向本院提出上訴狀並表明上訴理由，及須按他造當事人之人數
附繕本。如委任律師提起上訴者，應一併繳納上訴審裁判費。
上訴理由應表明：
  一、原判決所違背之法令及其具體內容。
  二、依訴訟資料可認為原判決有違背法令之具體事實。
如未表明上訴理由者，應於上訴後20日內向本院提出上訴理由。
                               書記官  陳慧玲
中　　華　　民　　國　　110 　年　　8 　　月　　18　　日